【裁判字號】    95,簡上,71
【裁判日期】    950512
【裁判案由】    損害賠償
【裁判全文】
臺灣臺中地方法院民事判決              95年度簡上字第71號
上  訴  人  丁○○
訴訟代理人  甲○○
被 上 訴人  戊○○
            宏展製冰有限公司
上  一  人
法定代理人  乙○○
共      同
訴訟代理人  丙○○
上列當事人間請求損害賠償事件，上訴人對於中華民國95年1月2
日本院沙鹿簡易庭94年度沙簡字第565號第一審判決提起上訴，
本院於民國95年4月28日言詞辯論終結，判決如下：
    主      文
上訴駁回。
第二審訴訟費用由上訴人負擔。
    事實及理由
一、上訴人起訴主張：
  (一)被上訴人戊○○受雇於被告宏展製冰有限公司（下稱被上訴
    人宏展公司）擔任司機，被上訴人戊○○於民國94年5月27
    日上午10時45分許，駕駛被上訴人宏展公司所有之車號4567
    -HZ號車輛占用外側車道而違規臨時停放於台中縣烏日鄉螺
    潭村喀哩國小對面，適上訴人駕駛車號3J-1689號自用小客
    車（下稱系爭車輛）行經該路段，正欲超越被上訴人戊○○
    所駕駛之上開車輛時，被上訴人戊○○竟突然開啟車門，撞
    擊系爭車輛之右側車身，造成系爭車輛右側車身毀損，上訴
    人為此支出修理費用新臺幣（下同）106,155元，其中包括
    零件費用89,775元、工資16,380元；另系爭車輛修理期間，
    上訴人因工作需要而向第三人承租汽車亦支出28,000元；以
    上合計136,500元。上訴人上開損害及因此而增加生活上之
    需要，均係因被上訴人戊○○業務過失所致，上訴人自得依
    民法184條及第188條之規定，請求被上訴人連帶給付原告13
    6,500元，及自起訴狀繕本送達翌日起至清償日止，按週年
    利率5﹪計算之利息。
  (二)又車損逾4分之3者應推定為全損，而系爭車輛之毀損程度尚
    未逾4分之3，是本件所更換修理之零件部分，自不能予以折
    舊論計，被上訴人主張應予折舊，應無理由。
  (三)況本件上訴人車輛送修時，被上訴人之車險承保公司即明台
    產物保險股份有限公司（下稱明台保險公司）亦曾派人會同
    上訴人、修理廠人員等共同勘車，且向上訴人表示願意如數
    承擔修復費用106,155元，並在估價單簽名確認，詎系爭車
    輛修復後，修理廠人員向明台保險公司請款，竟遭明台保險
    公司以被上訴人戊○○並無過失等語，予以拒絕，惟本件經
    送鑑定結果，過失肇責確應由被上訴人戊○○承擔，明台保
    險公司卻反此認定，片面拒絕給付，實無理由。
二、被上訴人固對於因被上訴人戊○○之過失造成本件車禍事故
    ，因此導致上訴人支出修理費用106,155元，及明台保險公
    司曾派人會同上訴人勘車，並在修復估價單上簽名等情不予
    爭執，惟仍辯稱：上訴人之車輛並非新品，以新品更換修復
    ，自應予以折舊，上訴人要求以新品論計，應不可採。且上
    訴人就其所謂租車費用云云，並未舉證證明，被上訴人難以
    贊同。此外，明台保險公司在估價單簽名，僅係核批表示認
    可修復之範圍、費用，並非表示明台保險公司願意全額承擔
    修理費用，而關於車損分擔之比例，仍須透過雙方商議認定
    ，上訴人就此所認，應係誤會等語。
三、本件原審判決被上訴人應連帶上訴人25,358元，及自94年8
    月30日起至清償日止按週年利率5﹪計算之利息，駁回上訴
    人其餘之訴，並依職權就上訴人勝訴部分宣告假執行。上訴
    人對於上開受敗訴判決之部分全部聲明不服，求為廢棄此部
    分對其不利之判決，並請求被上訴人應再連帶給付上訴人11
    1,142元，及自94年8月30日起至清償日止按週年利率5﹪計
    算之利息。被上訴人則求為判決駁回上訴。
四、本院之判斷：
  (一)上訴人主張被上訴人戊○○係受雇於被告宏展製冰有限公司
    （下稱被上訴人宏展公司）擔任司機，被上訴人戊○○於94
    年5月27日上午10時45分許，駕駛被上訴人宏展公司所有之
    車號4567 -HZ號車輛占用外側車道而違規臨時停放於台中縣
    烏日鄉螺潭村喀哩國小對面，適上訴人駕駛車號3J-1689 號
    自用小客車（下稱系爭車輛）行經該路段，正欲超越被上訴
    人戊○○所駕駛之上開車輛時，被上訴人戊○○竟突然開啟
    車門，撞擊系爭車輛之右側車身，造成系爭車輛右側車身毀
    損，上訴人為此支出修理費用新臺幣（下同）106,155元，
    其中包括零件費用89,775元、工資16,380元等事實，業據上
    訴人於原審及本院審理時陳述甚詳，並有其所提出之道路交
    通事故當事人登記單、肇事現場草圖、行車執照、估價單及
    統一發票各1份為證，且經原審向臺中縣警察局烏日分局調
    取本件車禍之道路交通事故調查報告表、道路交通事故談話
    紀錄表等資料核閱無誤，有該局94年9月28日烏警交字第094
    0016053號函檢送之上開資料可稽，且為被上訴人所不爭執
    ，自屬真實。
  (二)按快車道及顯有妨害他車通行之處所，不得停車；且停車向
    外開啟車門時，應注意行人、車輛、並讓其先行，道路交通
    安全規則第111條第1項第1款、第112條第1項第9款、第15款
    分別定有明文。查被上訴人戊○○於前揭時日，駕駛被上訴
    人宏展公司所有之車號4567－ＨＺ號車輛違規臨時停放在臺
    中縣烏日鄉○○路○段喀哩國小對面快車道上卸貨，未注意
    上訴人駕駛系爭車輛正自其後方欲繞越至其前方，即率爾開
    啟車門，致撞擊系爭車輛右側車身，造成系爭車輛因而毀損
    ，既如前述，則本件系爭車輛之毀損，即因歸責於被上訴人
    戊○○所致，此觀被上訴人亦自承確係被上訴人戊○○之過
    失等語，即可明證，且經將本件送請為臺灣省臺中縣區車輛
    行車事故鑑定委員會鑑定結果，亦同此認定，有該會94年11
    月16日中縣鑑字第0945503496號函送之鑑定意見書1份在卷
    可憑，益足為證。是被上訴人戊○○對於本件事故之發生，
    既有過失，且其過失與系爭車輛之受損結果間，亦有相當因
    果關係，被上訴人戊○○自應對上訴人負賠償責任。
  (三)又按因故意或過失不法侵害他人之權利者，負損害賠償責任
    ；又受僱人因執行職務，不法侵害他人之權利者，由僱用人
    與行為人連帶負損害賠償責任。民法第184條第1項前段、第
    188條第1項分別定有明文。本件被上訴人戊○○係受僱於被
    上訴人宏展公司，而本件車禍事故發生時，被上訴人戊○○
    係駕駛被上訴人宏展公司之車輛執行業務中，並因此業務行
    為導致本件車禍事故之發生，有如前述，則揆諸前揭規定，
    上訴人宏展公司亦應與被上訴人戊○○對上訴人負連帶賠償
    之責任。
  (四)惟按汽車在使用中加損害於他人者，駕駛人應賠償因此所生
    之損害；不法毀損他人之物者，被害人得請求賠償其物因毀
    損所減少之價額；負損害賠償責任者，債權人得請求支付回
    復原狀所必要之費用，以代回復原狀，民法第191條之2前段
    、第196條、第213條第3項分別定有明文。而請求賠償物被
    毀損所減少之價額，得以修復費用為估定標準，但以必要者
    為限，例如修理材料以新品換舊品，應予折舊，亦經最高法
    院79年度第9次民事庭會議決議在案。準此，於車禍肇事時
    ，被害人得請求行為人因此所生之損害，而賠償之範圍應以
    其物即汽車因毀損所減少之價額，或因回復原狀所應支付之
    必要費用，如以修復費用為估定標準，如修理材料、零件有
    新品換舊品之情形，應將該部分金額予以折舊計算。是上訴
    人主張不應折舊云云，要乃誤會，不可採信：被上訴人辯稱
    應與折舊等語，於法相合，應可採信。而查，系爭車輛之修
    理費用，其零件部分為89,775元（85,500元加計營業稅5 ﹪
    後為89,775元），工資為16,380元（15,600元加計5﹪後為
    16,380元），此有卷附統一發票、估價單各1份可參。而依
    行政院所頒「固定資產耐用年數表」及「固定資產折舊率表
    」之規定，小客車耐用年數為5年，依定率遞減法每年折舊
    1000分之369。而系爭車輛係於82年3月1日領照使用，亦有
    卷附行車執照可稽，距至本件事故之時止，合計使用時間為
    12年2月又26日，已超過耐用年數7年2月又26日之久。又按
    採用定率遞減法者，其最後1年之折舊額，加歷年折舊累計
    額，其總合不得超過該資產成本原額之10分之9。據此，系
    爭車輛之折舊額必然超過換修零件費10分之9甚多，故其折
    舊後之換修零件費用，應以換修零件總額之10分之1計算，
    即為8,978元（89,775元×1/10 =8,978元，元以下4捨5入）
    ，再加上工資16,380元，故上訴人得請求被上訴人連帶給付
    之修理費用應為25,358元（8,978元＋16,380元=25,358元）
    。
  (五)至上訴人雖另主張依美商美國環球產物保險有限公司之汽車
    保險單條款，不應予以折舊，且明台保險公司亦已同意給付
    全額修理費用，更不應再論折舊云云。然查，上訴人所提之
    美商美國環球產物保險有限公司之汽車保險單條款，係該公
    司與其客戶間之商業約定，與本件上訴人依民法侵權行為之
    法律關係請求被上訴人連帶負賠償責任無關，且法理依據亦
    不相一致，難以攀引為據，上訴人執此求為其有利之論斷，
    尚無理由。又上訴人主張明台保險公司已同意全額給付修理
    費用部分，業經被上訴人予以否認；至於上訴人雖主張被上
    訴人之車險保險公司人員曾在估價單簽名確認，云云，惟被
    上訴人就此已辯稱保險公司人員在估價單上簽名，僅係認可
    修復範圍及費用，並無同意全額分擔等語，上訴人就此亦未
    再舉證證明，自難以憑信。
  (六)上訴人又主張：其係擔任公司負責人，因工作需要，於系爭
    車輛修繕期間，曾向第三人承租汽車，總計支付28,000元云
    云，然上訴人迄就此部分之事實並未提出實據，且為被上訴
    人所否認，是上訴人此部分之請求，洵難採信，自不應准許
    。
  (七)綜上所述，上訴人主張依侵權行為損害賠償之法律關係，請
    求被上訴人連帶給付上訴人25,358元，及自94年8月30日起
    至清償日止按週年利率5﹪計算之利息，為有理由，應予准
    許。至上訴人逾此部分之請求即請求被上訴人應再連帶給付
    上訴人111,142元，及自94年8月30日起至清償日止按週年利
    率5﹪計算之利息，為無理由，應予駁回。原審就前揭超過
    上開應准許部分為上訴人敗訴之判決，經核並無不合。上訴
    人就此部分上訴意旨，仍執陳詞，指摘原判決不當，求予廢
    棄改判如上訴聲明所示，為無理由，應予駁回。
五、據上論結，本件上訴人之上訴為無理由，依民事訴訟法第
    436 條之1第3項、第449條第1項、第78條，判決如主文。
中    華    民    國    95    年    5    月    12    日
                  民事第三庭    審判長法  官  張瑞蘭
                                      法  官  陳卿和
                                      法  官  林世民
上正本證明與原本無異。
本判決不得上訴。
中    華    民    國    95    年    5    月    12    日
                                      書記官


司法院資訊處製作；財團法人民間司法改革基金會備份。
